臺灣臺北地方法院交通事件裁定　　　　 100年度交聲字第89號
原處分機關　臺北市交通事件裁決所
異　議　人　黃昭琦
即受處分人
上列異議人即受處分人因違反道路交通管理處罰條例事件，對於
臺北市交通事件裁決所中華民國99年9 月10日所為之處分（原處
分案號：北市裁罰字第裁22-AEX886511號）聲明異議，本院裁定
如下：
    主  文
原處分撤銷。
黃昭琦汽車駕駛人，駕駛汽車經測試檢定酒精濃度超過規定標準
，應吊扣駕駛執照壹年及接受道路交通安全講習。
    理  由
一、異議意旨略以：異議人即受處分人黃昭琦於民國98年4 月13
    日，騎乘車牌號碼725- BAF號重型機車，經臺北市政府警察
    局中山分局警員測得呼氣所含酒精濃度達每公升0.84毫克乙
    事，業經臺灣臺北地方法院檢察署檢察官為緩起訴處分，緩
    起訴期間為1 年，並應向公益團體提供50小時義務勞務及接
    受6 小時交通安全講習。前開緩起訴處分所定應履行事項，
    異議人業已履行完畢，依一罪不二罰、一行為不二罰原則，
    請鈞院撤銷原處分關於罰鍰45,000元之部分等語。
二、法規適用：
（一）按汽車駕駛人，駕駛汽車經測試檢定酒精濃度超過規定標
      準者，處新臺幣（下同）15,000元以上60,000元以下罰鍰
      ，並當場移置保管該汽車及吊扣其駕駛執照1 年，道路交
      通管理處罰條例第35條第1 項第1 款定有明文。又汽車駕
      駛人，有道路交通管理處罰條例第35條第1 項規定之情形
      者，應接受道路交通安全講習，同條例第24條第1 項第2
      款亦有明定。而汽車駕駛人飲用酒類或其他類似物後，吐
      氣所含酒精濃度超過每公升0.25毫克或血液中酒精濃度超
      過0.05％以上者，不得駕車，道路交通安全規則第114 條
      第2 款復定有明文。又道路交通管理處罰條例所稱之「汽
      車」，係包括「機器腳踏車」，亦為道路交通管理處罰條
      例第3 條第8 款所明文。
（二）次按依94年2 月5 日公布，95年2 月5 日施行之行政罰法
      第26條規定：「一行為同時觸犯刑事法律及違反行政法上
      義務規定者，依刑事法律處罰之。但其行為應處以其他種
      類行政罰或得沒入之物而未經法院宣告沒收者，亦得裁處
      之。前項行為如經不起訴處分或為無罪、免訴、不受理、
      不付審理之裁判確定者，得依違反行政法上義務規定裁處
      之」，即所謂一事不二罰原則，探究其立法目的，無非以
      一行為同時觸犯刑事法律及違反行政法上義務規定時，由
      於刑罰與行政罰同屬不法行為之制裁，而刑罰之懲罰作用
      較強，依刑事法律處罰即足資警惕，實無一事二罰（即再
      處行政罰）之必要，但罰鍰以外之沒入或其他種類行政罰
      ，因兼具維護公共秩序之作用，為達行政目的，行政機關
      仍得併予裁處。而其他種類行政罰，係指違反行政法上之
      義務應受「裁罰性」之「不利處分」，依行政罰法第2 條
      規定，包括限制或禁止行為之吊扣證照處分及警告性之講
      習處分在內。
（三）再按，檢察官為緩起訴處分時，依刑事訴訟法第253 條之
      2 第1 項規定對被告所為之指示及課予之負擔，雖非刑罰
      ，但對被告仍有財產減少及自由受限之不利影響，性質上
      具有實質制裁之效果。故酒後駕車經檢察官為緩起訴處分
      ，並命被告向公益團體捐款或提供義務勞務者，被告係履
      行檢察官所為緩起訴處分命令，此等命令名義上雖非刑罰
      ，但仍是一種特殊的處遇措施，造成被告之財產減少或義
      務增加，性質上亦屬干預人民自由之處分，與刑事制裁無
      異，實質上為刑事處罰，自非得與「不起訴」處分等同視
      之（參照臺灣高等法院暨所屬法院98年法律座談會刑事類
      提案第24號決議意旨）。況本於對被告不利益之規定不得
      任意擴張解釋之原則，行政罰法第26條第2 項所謂「不起
      訴處分確定」之規定自不應任意擴張包括「緩起訴處分」
      ，否則即與行政罰法第26條所示一事不二罰之原則相悖。
三、本件異議人於98年4 月13日22時58分許，酒後騎乘車牌號碼
    725-BAF 號重型機車，行經臺北市○○○路○ 段135 號前，
    經警攔查測得其呼氣所含酒精濃度達每公升0.84毫克，而為
    警當場掣單舉發。嗣原處分機關於99年9 月10日依道路交通
    管理處罰條例第35條第1 項第1 款規定，裁處異議人罰鍰45
    ,000元，吊扣駕駛執照12個月，並應參加道路交通安全講習
    （異議人業已繳送駕駛執照吊扣12個月），異議人收受該裁
    決書，並於法定期間內聲明異議等情，有臺北市政府警察局
    舉發違反道路交通管理事件通知單、臺北市交通事件裁決所
    違反道路交通管理事件裁決書及送達證書在卷可稽。
四、經查：
（一）異議人上開違規事實因涉及刑法第185 條之3 之公共危險
      罪，經臺灣臺北地方法院檢察署檢察官於98年5 月20日以
      98年度偵字第10481 號為緩起訴處分，緩起訴期間為1 年
      ，並命異議人應於緩起訴處分確定後6 個月內，向社區、
      公益團體、自治團體提供義務勞務50小時，且於緩起訴處
      分確定後10個月內，接受6 小時交通安全講習，嗣該緩起
      訴處分於98年6 月6 日確定，緩起訴期間自98年6 月6 日
      起迄99年6 月5 日止，而異議人已履行50小時之義務勞務
      ，且緩起訴期滿未經撤銷等事實，為異議人所不爭執，且
      有臺灣臺北地方法院檢察署98年度偵字第10481 號緩起訴
      處分書、臺灣臺北地方法院檢察署義務勞務工作日誌、臺
      灣高等法院被告前案紀錄表等件在卷可稽。是異議人確有
      酒後超過規定標準駕駛動力交通工具之違反道路交通管理
      處罰條例及涉及公共危險罪之行為，而該公共危險罪嫌並
      已依緩起訴處分提供義務勞務且緩起訴期滿未經撤銷等事
      實，均堪認定。
（二）異議人之酒後駕車行為，確係一行為同時觸犯刑事法律及
      違反行政法上之義務規定，且經檢察官為緩起訴處分確定
      ，並由異議人依緩起訴處分命令向指定之公益團體、地方
      自治團體或社區提供50小時之義務勞務給付，雖非刑法所
      定刑罰之種類，然已對異議人名譽、心理產生相當制約並
      影響異議人之自由等權利，揆諸前揭規定及說明，上開緩
      起訴處分已產生實質刑罰效果，應實質該當行政罰法第26
      條第1 項之「依刑事法律」之處罰，準此，原處分機關依
      法自不得再對異議人裁處罰鍰，是異議人此部分之異議為
      有理由。至原處分機關裁處吊扣異議人駕駛執照12個月，
      並應參加道路交通安全講習等其他種類行政罰部分（異議
      人業已繳送駕駛執照吊扣12個月），因兼具維護公共秩序
      之作用，為達行政目的，原處分機關併予裁處，於法尚無
      不合。
五、綜上所述，異議人確有在上開時、地，因酒後駕駛車輛，經
    測試呼氣中酒精濃度超過規定標準之違規行為，原處分機關
    裁處異議人吊扣駕駛執照12個月，並應參加道路交通安全講
    習（異議人業已繳送駕駛執照吊扣12個月）之其他種類行政
    罰部分，於法並無不合，然原處分機關裁處異議人罰鍰之行
    政裁罰部分，即有未洽。本件異議人於聲明異議狀雖僅請求
    撤銷罰鍰部分之處分，其餘部分則未明確提及，惟該施以道
    路交通安全講習及吊扣駕駛執照部分與其交通違規行為是否
    存在既無從分離，本院自應予以審理，爰將原處分撤銷，並
    自為裁罰如主文第二項所示，以資適法。
六、據上論斷，應依道路交通事件處理辦法第19條，裁定如主文
    。
中    華    民    國   100    年    6     月    23    日
                  交通法庭  法  官  林勇如
上正本證明與原本無異。
如不服本裁定，應於裁定送達後5 日內向本院提出抗告狀。
                            書記官  葉潔如
中    華    民    國   100    年    6     月    23    日